臺灣板橋地方法院民事判決　九十一年度訴字第五八一號
　　原　　　告　甲○○
　　被　　　告　乙○○
右當事人間請求侵權行為損害賠償事件，本院判決如左：
    主    文
被告應給付原告新臺幣肆拾壹萬伍仟捌佰拾捌元，及其中新臺幣肆拾壹萬零玖佰伍拾
伍元，自民國九十年五月二十三日起，其餘新臺幣肆仟捌佰陸拾參元，自民國九十一
年五月三十日起，均至清償日止，按年息百分之五計算之利息。
原告其餘之訴駁回。
訴訟費用由被告負擔十分之六；餘由原告負擔。
本判決第一項於原告以新臺幣拾參萬元為被告供擔保後，得假執行；但被告如於假執
行程序實施前以新臺幣肆拾壹萬伍仟捌佰拾捌元為原告預供擔保，得免為假執行。
原告其餘假執行之聲請駁回。
    事    實
甲、原告方面：
一、聲明：求為判決被告應給付原告新台幣（下同）一百萬元，即自起訴狀繕本送達
          翌日起至清償日止，按年息百分之五計算之利息；並陳明願供擔保請准宣
          告假執行。
二、陳述：
（一）被告平日係以駕駛小貨車收廢鐵為生，為從事駕駛業務之人，於民國九十年一
      月十九日上午七時三十五分許駕駛車號ＧＯ—三九五二號自用小貨車（下簡稱
      系爭汽車）沿台北縣鶯歌鎮○○路行駛，行經無號誌交叉路口欲左轉至六百巷
      巷內，其本應注意汽車左轉時不得佔用來車道搶先左轉，並應讓直行車輛先行
      ，而依當時情形又無不能注意之情形竟疏於注意，貿然佔用對向車道而左轉，
      適斯時有由原告所駕駛車號為ＲＹＴ—００六號之輕型機車（下簡稱系爭機車
      ）行駛於對向車道，並恰行經六百巷巷口因亦有未注意車前狀況之疏失，故遭
      被告所駕駛系爭汽車撞擊，原告因此受有左股骨骨折、左膝挫傷、裂傷、上排
      門牙斷裂、左手掌骨骨折等多處傷害。
（二）因被告前揭過失侵權行為，致原告受有損害，茲將損害項目分述如下：
   １、醫療費用部分：原告因本件車禍，至受有左股骨骨折、左膝挫傷、裂傷、左
       手掌骨骨折及上排門牙斷裂等傷害，計支出醫療費用九萬五千零五元。
   ２、機車車損修復費用部分：原告所有系爭機車，因本件車禍受損，修復費用計
       一萬八千零五十元（其中零件材料一萬一千零五十元，工資七千元）。
   ３、精神慰撫金部分：原告無端受此損害，多次住院手術治療，且需長期復健，
       精神上所受之痛苦，實非筆墨所能形容，就此請求被告賠償八十八萬元六千
       九百四十五元以資慰藉。
（三）綜上所陳，爰依侵權行為之法律關係請求被告賠償一百萬元。
三、證據：提出財團法人恩主公醫院乙種診斷證明書、在職證明書、機車車損修復費
          用單據、損害額計算書、刑事判決書、機車行照、畢業證書影本各一件，
          台灣省車輛行車事故鑑定函影本二件，醫療費用收據影本六十一紙。
乙、被告方面：
    被告未於言詞辯論期日到場，據其提出書狀所為聲明、陳述略以：
一、聲明：求為判決原告之訴及假執行之聲請均駁回；並陳明如受不利判決願供擔保
          請准免為假執行。
二、陳述：
（一）事發當日被告行車並未超速，且行車至交叉路口在本能上任何人均會減速轉彎
      。按轉彎車已達中心處開始轉彎，直行車應讓轉彎車先行，道路交通安全規則
      第一０二條第一項第六款訂有明文，被告雖為左轉車輛，但已達大湖路六百巷
      之道路中心點始行左轉，此由交通事故調查報告表現場圖上原告血跡係落在該
      六００項中心線之西邊位置，即可證明。此時原告機車依上開交通規則，及應
      讓被告轉彎車先行，但原告不但未讓被告車先行，反而逕自前行並撞擊被告車
      之右側後輪位置上以致肇事，故被告應無過失責任。
（二）依台灣省台北縣區車輛行車事故鑑定委員會鑑定意見書及省覆議鑑定意見固略
      謂：被告駕駛系爭汽車未讓直行車先行為肇事主因，原告駕駛系爭機車未注意
      車前狀況為肇事次因；並引用道路交通安全規則第一百零二條第一項第二款，
      第九十四條第三項為法令依據。惟按鑑定意見書亦載明遭原告系爭機車撞擊右
      側車身肇事，並依前述（一）之分析及道路交通安全規則第一百零二條第一項
      第六款，本案之肇事主因應為原告行車未注意車前狀況致未讓被告已達路中心
      開始轉彎之轉彎車先行所造成，從而縱令被告有過失亦屬輕微，被告自得依法
      請求減輕賠償金額至三分之一。
（三）肇事當日在三峽恩主公醫院，被告即已交付六千元與原告之父轉交原告為醫療
      費用，此部分應可抵銷。
（四）關於精神慰撫金部分，因原告骨折業已痊癒，而上排門牙斷裂可以裝假牙彌補
      ，情節並非嚴重，暨兩造又無社會特殊身份地位、學識工作之情形，原告請求
      八十餘萬元精神賠償，實屬過高。
    理    由
一、本件被告未於言詞辯論期日到場，核無民事訴訟法第三百八十六條所列各情形，
    爰依原告之聲請，由其一造辯論而為判決。
二、按起訴狀送達後，原告不得將原訴變更或追加他訴，但經被告同意或請求之基礎
    事實同一、擴張或減縮受判決事項之聲明或不甚礙被告之防禦或訴訟之終結者，
    不在此限，民事訴訟法第二百五十五條第一項第一、二、三、七款分別定有明文
    。本件原告起訴（附帶民事訴訟）本於侵權行為法律關係請求被告給付一百萬元
    （含車損一萬八千零五十元）及遲延利息（其中車損及該部分遲延利息部分，業
    於訴訟中撤回附帶民事訴訟起訴。），其後再就車損部分（一萬八千零五十元）
    及遲延利息為訴之追加。被告雖不同意，惟原告訴之追加既屬擴張聲明，且請求
    之基礎事實同一，並無礙於被告之防禦及訴訟之終結，參諸首開規定，應予准許
    ，併此敘明。
三、原告主張，被告為從事駕駛業務之人，於九十年一月十九日上午七時三十五分許
    駕駛系爭汽車沿台北縣鶯歌鎮○○路行駛，行經無號誌交叉路口欲左轉至六百巷
    巷內，其本應注意汽車左轉時不得佔用來車道搶先左轉，並應讓直行車輛先行，
    竟疏於注意，貿然佔用對向車道而左轉，過失撞及原告所駕駛之機車，致人車倒
    ，使原告受有左股骨骨折、左膝挫傷、裂傷、上排門牙斷裂、左手掌骨骨折等多
    處傷害。爰依民法第一百八十四條第一項前段、第一百九十一條之二前段、第一
    百九十五條第一項前段、第一百九十六條規定訴請被告賠償原告一百萬元及遲延
    利息等語。被告則以，其事發當日被告行車並未超速，且車行已達大湖路六百巷
    之道路中心點始行左轉，依道路交通安全規則第一百零二條第一項第六款規定原
    告應讓被告轉彎車先行。然原告不但未讓被告車先行，反而逕自前行並撞擊系爭
    汽車之右側後輪位置上以致肇事，故被告應無過失責任。又縱令被告有過失，亦
    應以原告之行為為肇事之主因，故被告只須負三分之一責任，且被告已先給付六
    千元，應予抵銷，及原告請求之精神慰撫金過高等語資為抗辯。
四、查原告主張前開侵權行為事實業，據其提出之診斷證明書及台灣省車輛行車事故
    鑑定函為證。被告對於因系爭車禍之發生致原告受有左股骨骨折、左膝挫傷、裂
    傷、上排門牙斷裂、左手掌骨骨折之傷害一節，並未有爭執，而可信為真正。惟
    另執：肇事原因為原告之過失，被告並無過失等語為辯。經查：
（一）按諸一般經驗法則，車輛若依規定駛至中心線始行轉彎，則於轉彎後車輛應於
      自己之車道內遵行，但被告所駕駛之車輛於轉彎後佔用逆向車道，此有現場照
      片附卷可憑，是本件被告抗辯伊係駛至中心線才行轉彎一節，已有可議。
（二）且原告所騎乘之機車與被告所駕駛之車輛乃分別駛於不同車道等情，為兩造所
      不爭執。雖依卷附事故現場圖所示，血跡係落於中心線前面（近往鶯歌方向）
      而近中心線。惟二車撞擊點為系爭機車車頭與被告所駕駛之系爭汽車右側，該
      時被告向左轉，若被告駛入中心線始轉彎則車禍發生撞擊點應遠離中心線，而
      落於轉彎後所應遵行之車道上，非近於中心線，更可見被告係提前轉彎。即經
      本院調查之結果，原告主張，被告既未達中心處即提前轉彎等情，應為可採。
      被告所辯：原告違反道路交通安全規則第一百零二條第一項第六款規定，應負
      肇事之責云云，並無所據。
（三）按汽車行駛時，駕駛人應注意車輛行至無號誌或號誌故障而無交通警察指揮之
      交岔路口，支線道車應暫停讓幹道車先行，未劃分幹支線或同為幹線道或支線
      道者，轉彎車應暫停讓直行車先行，如同為直行車或轉彎車者，左方車應暫停
      讓右方車先行，道路交通安全規則第一百零二條第一項第二款定有明文。本件
      依前所述，被告於上開時地自應注意上開道路交通安全規則之規定，雖肇事地
      點為無交通管制號誌之交岔路口，惟該路段為視距良好，無缺陷、無障礙物之
      柏油路面（此部分有照片及道路交通事故調查報告表附卷可憑），被告應無不
      能注意之情事，其能注意竟疏未注意轉彎車應讓直行車先行，貿然未達中心線
      即搶先左轉肇事，就本件車禍之發生有過失甚明。
（四）參以，本件車禍之發生後經送台灣省台北縣區車輛行車事故鑑定委員會鑑定及
      台灣省車輛行車事故覆議鑑委員會覆議結果，均認以：被告駕駛自小貨車未讓
      直行車先行為肇事主因，原告駕駛輕機車未注意車前狀況為肇事次因，有鑑定
      報告二份在卷可佐，是被告所辯其無過失一節云云，並不足採。
五、被告既因過失不法侵害原告致原告受傷及所有之系爭機車毀損，依民法第一百八
    十四條第一項前段、第一百九十一條之二、第一百九十五條、第一百九十六條規
    定，自應對原告所支出之醫療費用、機車車損修復費用及非財產上損害負侵權損
    害賠償責任。惟依前開鑑定結果所示（原告對於鑑定結果並未爭執），被告車未
    讓直行車先行固為肇事主因，原告疏未注意車前狀況亦有過失，則本院審酌結果
    認原告就本件車禍應負十分之四之過失責任，並按比例減輕賠償金額十分之四。
    茲就原告請求之金額逐項論列如後：
（一）醫療費用部分：
      原告主張，因本件車禍之發生共支出醫療費用九萬五千零五元等情，固據提出
      收據六十一紙為證。惟經本院就其提出之收據計算之結果，其中自費負擔部分
      為九萬四千九百二十五元。逾此部分原告所請求之醫藥費，則未提出任何證據
      以供本院審酌。是就九萬四千九百二十五元，依前述減輕賠償金額十分之四後
      ，為五萬六千九百五十五元（94925X0.6=56955），再扣除被告所辯：已經支
      付之六千元醫藥費（此部分為原告所不爭執）後，本件原告得請求被告賠償之
      醫療費應為五萬零九百五十五元（000000-0000=50955）；逾此部分之請求，
      則屬無據，應予駁回。
（二）機車車損修復費用部分：
      原告主張，因本件車禍致其所有之機車受損，計支出修理費一萬八千零五十元
      （其中一萬一千零五十元為零件、七千元為工資。）等情，業據提出機車行車
      執照及榮太機車行之收據、估價單各一份為證，堪認為真正。又系爭機車係於
      八十六年九月領牌使用，有行車執照影本在卷可佐，則該車至受損時已使用三
      年有餘，其零件已有折舊，本件修理費中之一萬一千零五十元為更新零件，其
      折舊自應扣除，本院依行政院公佈之固定資產耐用年數表及固定資產折舊率表
      所示，系爭機車之耐用年數為三年，三年後之殘餘價值僅十分之一（所得稅法
      第五十四條第三項），則上開零件折舊額為九千九百四十五元（
      11050x0.9=9945），是本件之修理費合計為八千一百零五元（
      00000-0000=8105），再依前減輕賠償額十分之四後，原告得請求被告賠償之
      修理費為四千八百六十三元（8105x0.6=4863），逾此部分之請求則屬無理由
      。
（三）非財產上損害賠償部分：
      原告主張，伊為高職畢業目前仍於台達電子工業股份有限公司工作月薪約一萬
      六千元，因車禍所受之傷害需經多次手術治療及長期復健，精神上所受之痛苦
      ，實非筆墨所能形容，就此請求被告賠償八十八萬元六千九百四十五元以資慰
      藉等語。被告則以，原告骨折業已痊癒，且上排門牙斷裂可以裝假牙彌補，情
      節並非嚴重，而被告僅為國小畢業靠駕駛小貨車收廢鐵為生，故原告請求八十
      餘萬元精神賠償，實屬過高等情置辯。經查，兩造對於，原告為高職畢業目前
      仍於台達電子工業股份有限公司工作月薪約一萬六千元；原告所受之傷害需經
      多次手術治療及長期復健，但骨折部分業已痊癒而上排門牙斷裂已製作假牙；
      被告為國小畢業靠駕駛小貨車收廢鐵為生等情，未有爭執，且有診斷證明書、
      在職證明書、畢業證書及警訊筆錄各一份在卷可查，堪認為真實。爰審酌原告
      之傷勢及受傷部位尚非無法治癒，治療復健之時間，及兩造之教育程度、收入
      、社會地位等一切情狀，認原告得請求之非財產上損害賠償以六十萬元為妥適
      ，再依前減輕賠償額後，原告得請求被告賠償之金額為三十六萬元（
      600000x0.6=360000）逾此部分之請求為無理由，應不予准許。
六、綜上所述，原告本於侵權行為法律關係，請求被告給付四十一萬八千二百十八元
    （50955+4863+360000=415818），及其中四十一萬零九百五十五元（醫療費及非
    財產損害賠償），自附帶民事起訴狀繕本送達翌日起（即九十年五月二十三日）
    ；其餘四千八百六十三元（車損），自追加起訴狀繕本送達翌日（即九十一年五
    月三十日，有原告所提出回執一份在卷可佐）起，均至清償日止，各按年息百分
    之五計算之利息，為有理由，應予准許，此部分之請求，則屬無據，應予駁回。
七、兩造均陳明願供擔保以代釋明，請准宣告假執行或免為假執行，就原告勝訴部分
    核無不合，爰各酌定相當之擔保金額准許之；至原告敗訴部分，其假執行之聲請
    失所附麗，應予駁回。
據上論結，本件原告之訴，為一部有理由，一部無理由，並依民事訴訟法第三百八十
五條第一項前段、第七十九條但書、第三百九十條第二項、第三百九十二條，判決如
主文。
中　　　華　　　民　　　國　　九十一　　年　　　七　　　月　　　四　　　日
                                  臺灣板橋地方法院民事第一庭
~B法　官　黃信滿
右為正本係照原本作成。
如對本判決上訴，須於判決送達後二十日內向本院提出上訴狀。
中　　　華　　　民　　　國　　九十一　　年　　　七　　　月　　　四　　　日
~B書記官　吳美瑤
